# 陈版，请教不丧失控制权处置对子公司的疑惑？

提问人：zhongzhao433 时间：2017-07-23 10:34:55
陈版，关于不丧失控制权的情况下部分处置对子公司的长期股权投资，存在以下疑惑，希望得到你的解答： 文件：母公司在不丧失控制权的情况下部分处置对子公司的长期股权投资，在合并财务报表中，处置价款与处置长期股权投资相对应享有子公司自购买日或合并日开始持续计算的净资产份额之间的差额，应当调整资本公积（资本溢价或股本溢价），资本公积不足冲减的，调整留存收益。
文件对个别报表和合并报表的投资收益都规定的很清晰，但是对于个别报表和合并报表的投资收益的差额，没有做出明确的处理意见，看了网上的很多帖子，都有各自的观点。 先举案例： 假设A公司 2013 年 1 月 1 日支付 100 元购买取得B公司100%股权。B公司在购买日可辨认净资产公允价值为 100 元，不存在商誉。 2013 年 12 月 31 日，B公司净资产公允价值为 120 元（假设净资产增加全部来源于子公司净利润增加导致的留存收益增加）。处置价款 15 元。 案例来源：http://bbs.esnai.com/forum.php?m ... 7%BF%D8%D6%C6%C8%A8 与时俱进de驴子，这是比较系统的讨论了不丧失控制权的处理。 个别报表投资收益：15-100 10=5 合并报表投资收益 15-120 10%=3，个别报表和合并报表的投资收益差额调整 2 观点 1 ：直接采用个别报表的投资收益，全额调整合并层面的资本公积 借：投资收益 5 贷：资本公积 5 理由：完全的权益性交易，直接调整合并层面的资本公积。 观点 2 ：投资收益差额 2 调整年初未分配利润 借：投资收益 2 贷：年初未分配利润 2 观点 3 ：投资收益差额 2 应归属于少数股东，调整少数股东权益 借：投资收益 贷：少数股东权益 无论是观点 1 、 2 、 3 ，最终的结果都是将个别报表的投资收益抹平，观点 1 比较直观，但是和文件说的合并层面投资收益调整资本公积的意思不符；观点 2 调整的是年初未分配利润，在实务中很难做到，特别是上市公司，要动年初未分配利润都比较敏感；观点 3 认为这部分属于少数股东享有，应调整少数股东权益。 不知道采取哪种观点是正确的？

回答人：chenyiwei
抵销分录为：借：投资收益——股权处置损益 5 ，贷：年初未分配利润（或投资收益——模拟权益法收益） 2 ，贷：资本公积——股本溢价 3 。 合并报表净资产和个别报表层面长期股权投资成本的差额是由投资后的留存收益形成的，所以在模拟权益法时贷记“年初未分配利润（或投资收益——模拟权益法收益）”是延续上年度抵销分录的影响。 如果是直接在成本法下编制抵销分录，则抵销分录为：借：实收资本 100 ，借：投资收益——处置损益 5 ，贷：长期股权投资 90 ，贷：少数股东权益 12 ，贷：资本公积 3